【裁判字號】    98,訴,1121
【裁判日期】    980430
【裁判案由】    毒品危害防制條例
【裁判全文】
臺灣板橋地方法院刑事判決              98年度訴字第1121號
公  訴  人  臺灣板橋地方法院檢察署檢察官
被      告  甲○○
上列被告因違反毒品危害防制條例案件，經檢察官提起公訴（九
十八年度毒偵字第五０六號），被告於本院準備程序進行中，就
被訴事實為有罪之陳述，經本院告知簡式審判程序意旨，並聽取
公訴人及被告之意見後，本院合議庭裁定由受命法官獨任依簡式
審判程序審理，並判決如下：
    主  文
甲○○施用第一級毒品，累犯，處有期徒刑捌月。扣案之第一級
毒品海洛因壹包（驗餘淨重零點貳壹陸零公克），沒收銷燬之，
扣案之夾鏈袋貳只、注射針筒壹支、塑膠分裝勺壹支，均沒收；
又施用第二級毒品，累犯，處有期徒刑肆月。應執行有期徒刑拾
月。扣案之第一級毒品海洛因壹包（驗餘淨重零點貳壹陸零公克
），沒收銷燬之，扣案之夾鏈袋貳只、注射針筒壹支、塑膠分裝
勺壹支，均沒收。
    事  實
一、甲○○前因施用毒品案件，經臺灣彰化地方法院（下稱彰化
    地院）以八十九年度毒聲字第四四九七號裁定送觀察、勒戒
    後，認無繼續施用毒品之傾向，並由臺灣彰化地方法院檢察
    署（下稱彰化地檢署）檢察官以八十九年度毒偵字第四七四
    八號為不起訴處分確定，又因施用毒品案件，經彰化地院以
    八十九年度毒聲字第五六九八號裁定送觀察、勒戒後，仍認
    無繼續施用毒品之傾向，於民國八十九年十一月二十一日執
    行完畢釋放，並由彰化地檢署檢察官以八十九年度毒偵字第
    五五九六號為不起訴處分確定；復因施用毒品案件，經彰化
    地院以八十九年度毒聲字第五九六二號裁定令入戒治處所施
    以強制戒治，嗣由彰化地院以九十年度毒聲字第二四五八號
    裁定停止戒治，所餘戒治期間付保護管束，於九十一年二月
    七日停止戒治付保護管束期滿視為執行完畢，此部分同時涉
    及刑案部分，亦經彰化地院以九十年度斗簡字第四七號判處
    有期徒刑五月確定。又因施用毒品、竊盜及偽造文書等案件
    ，先後經彰化地院以九十四年度訴字一六四六號、九十四年
    度斗簡字第六七０號、九十四年度易字第一三二０號及九十
    五年度訴字第二四五號判處有期徒刑十月、六月、十一月及
    六月確定，嗣經彰化地院以九十六年度聲減字第一四０號裁
    定減刑後定其應執行有期徒刑一年三月確定，甫於九十六年
    七月十六日縮刑期滿執行完畢。詎仍不知悛悔，其明知海洛
    因、甲基安非他命係業經公告列為毒品危害防制條例第二條
    第二項第一、二款之第一、二級毒品，不得非法持有、施用
    ，詎仍未戒除施用毒品習性，復各基於施用第一、二級毒品
    海洛因、甲基安非他命之犯意，於九十八年一月七日中午十
    二時許、翌（八）日為警採集尿液前回溯九十六小時內之某
    時許，在臺北縣中和市○○路○段一四二巷十七弄三十七號
    五樓之五之一室租屋處內、臺灣地區某不詳處所，分別施用
    第一級毒品海洛因、第二級毒品甲基安非他命各一次。嗣於
    九十八年一月八日下午三時二十五分許，在臺北縣中和市○
    ○路○段一四二巷十七弄三十七號五樓之五之一室，為警查
    獲，並扣得其所有之第一級毒品海洛因一包（驗餘淨重零點
    二一六０公克，起訴書誤載為淨重零點二一公克）、供施用
    第一級毒品海洛因所用之夾鏈袋二只、注射針筒一支、塑膠
    分裝勺一支。嗣經警依法對其採集尿液送驗後，始查悉上情
    。
二、案經臺北縣政府警察局中和分局報告臺灣板橋地方法院檢察
    署檢察官偵查起訴。
    理  由
壹、程序事項：
    被告甲○○所犯係死刑、無期徒刑或最輕本刑為三年以上有
    期徒刑以外之罪，亦非屬高等法院管轄第一審之案件，其於
    準備程序中就被訴事實為有罪之陳述，經本院告知簡式審判
    程序之旨，並聽取公訴人及被告之意見後，經本院合議庭認
    為適宜，乃依刑事訴訟法第二百七十三條之一第一項規定，
    裁定由受命法官獨任進行簡式審判程序，先予敘明。
貳、實體事項：
一、上揭犯罪事實，業據被告於本院審理中供承不諱，且被告於
    前揭查獲時地為警依法對其採集之尿液經送請臺灣檢驗科技
    股份有限公司以酵素免疫分析法（EIA）初步檢驗及氣相層
    析質譜儀分析法（GC/MS）確認檢驗結果，確呈鴉片類（嗎
    啡）及安非他命類（甲基安非他命）陽性反應，此有該公司
    出具之九十八年一月二十一日濫用藥物檢驗報告一紙在卷可
    參（參見偵卷第四二頁）。又於前揭查獲時地扣案之被告所
    有疑似第一級毒品海洛因白色粉末一包（驗餘淨重零點二一
    六零公克）經送請交通部民用航空局航空醫務中心鑑驗結果
    ，確含有第一級毒品海洛因成分，此有該中心出具之九十八
    年二月十二日航藥鑑字第0980595號毒品鑑定書一紙在卷可
    憑（參見本院卷第三七頁）。綜上所述，足認被告之自白核
    與事實相符，應可採為論罪科刑之依據。按施用第一、二級
    毒品為犯罪行為，毒品危害防制條例第十條定有處罰明文。
    故施用第一、二級毒品者，依前揭規定本應科以刑罰。惟基
    於刑事政策，對合於一定條件之施用者，則依同條例第二十
    條、第二十三條之規定，施以觀察、勒戒及強制戒治之保安
    處分。又毒品危害防制條例於九十二年七月九日修正公布，
    自九十三年一月九日施行，其中第二十條、第二十三條將施
    用毒品之刑事處遇程序，區分為「初犯」及「五年內再犯」
    、「五年後再犯」。依其立法理由之說明：「初犯」，經觀
    察、勒戒或強制戒治後，應為不起訴處分或不付審理之裁定
    ；經觀察、勒戒或強制戒治執行完畢釋放後，「五年內再犯
    」者，因其再犯率甚高，原實施之觀察、勒戒及強制戒治既
    已無法收其實效，爰依法追訴或裁定交付審理。至於經觀察
    、勒戒或強制戒治執行完畢釋放後，「五年後再犯」者，前
    所實施之觀察、勒戒或強制戒治已足以遮斷其施用毒品之毒
    癮，為期自新及協助其斷除毒癮，仍適用「初犯」規定，先
    經觀察、勒戒或強制戒治之程序。從而依修正後之規定，僅
    限於「初犯」及「五年後再犯」二種情形，始應先經觀察、
    勒戒或強制戒治程序。倘被告於五年內已再犯，經依法追訴
    處罰，縱其第三次（或第三次以上）再度施用毒品之時間，
    在初犯經觀察、勒戒或強制戒治執行完畢釋放五年以後，已
    不合於「五年後再犯」之規定，且因已於「五年內再犯」，
    顯見其再犯率甚高，原實施觀察、勒戒或強制戒治，已無法
    收其實效，即應依該條例第十條處罰（最高法院九十七年度
    第五次刑事庭會議決議意旨可資參照）。查本件被告前因施
    用毒品案件，經彰化地院以八十九年度毒聲字第四四九七號
    裁定送觀察、勒戒後，認無繼續施用毒品之傾向，並由彰化
    地檢署檢察官以八十九年度毒偵字第四七四八號為不起訴處
    分確定，又因施用毒品案件，經彰化地院以八十九年度毒聲
    字第五六九八號裁定送觀察、勒戒後，仍認無繼續施用毒品
    之傾向，於八十九年十一月二十一日執行完畢釋放，並由彰
    化地檢署檢察官以八十九年度毒偵字第五五九六號為不起訴
    處分確定；復因施用毒品案件，經彰化地院以八十九年度毒
    聲字第五九六二號裁定令入戒治處所施以強制戒治，嗣由彰
    化地院以九十年度毒聲字第二四五八號裁定停止戒治，所餘
    戒治期間付保護管束，於九十一年二月七日停止戒治付保護
    管束期滿視為執行完畢，此部分同時涉及刑案部分，亦經彰
    化地院以九十年度斗簡字第四七號判處有期徒刑五月確定一
    節，此有臺灣高等法院被告前案紀錄表一份在卷可參。被告
    既曾於前揭觀察、勒戒執行完畢釋放後五年內再犯施用毒品
    案件而經依法追訴處罰，且於本件中，又係分別於九十八年
    一月七日中午十二時許、翌（八）日為警採集尿液前回溯九
    十六小時內之某時許，有分別施用第一、二級毒品海洛因、
    甲基安非他命之犯行，即非屬毒品危害防制條例第二十條第
    三項所定「五年後再犯」之情形，揆諸前開決議意旨及說明
    ，自應逕行追訴處罰。從而，本件事證已臻明確，被告犯行
    洵堪認定，應予依法論科。
二、核被告所為，係犯毒品危害防制條例第十條第一項之施用第
    一級毒品海洛因罪、同條第二項之施用第二級毒品甲基安非
    他命罪。被告各持有第一級毒品海洛因、第二級毒品甲基安
    非他命後，進而施用，其各持有之低度行為應被其各施用之
    高度行為所吸收，不另論罪。被告所犯施用第一、二級毒品
    海洛因及甲基安非他命二罪間，犯意各別，罪名互殊，應予
    分論併罰。又被告前因施用毒品、竊盜及偽造文書等案件，
    先後經彰化地院以九十四年度訴字一六四六號、九十四年度
    斗簡字第六七０號、九十四年度易字第一三二０號及九十五
    年度訴字第二四五號判處有期徒刑十月、六月、十一月及六
    月確定，嗣經彰化地院以九十六年度聲減字第一四０號裁定
    減刑後定其應執行有期徒刑一年三月確定，甫於九十六年七
    月十六日縮刑期滿執行完畢，此有臺灣高等法院被告前案紀
    錄表一份在卷可參，其前受有期徒刑之執行完畢，於五年以
    內故意再犯本件有期徒刑以上之二罪，各為累犯，應各依刑
    法第四十七條第一項規定，各加重其刑。爰審酌被告屢犯不
    改，顯見其意志不堅，缺乏勒戒動機，其施用毒品足以導致
    精神障礙、性格異常，甚至造成生命危險，戕害一己之身體
    健康，惟其犯後尚能坦承犯行，態度尚稱良好等一切情狀，
    分別量處如主文所示之刑，並定其應執行之刑。另扣案之第
    一級毒品海洛因一包（驗餘淨重零點二一六０公克），不問
    屬於犯人與否，均應依毒品危害防制條例第十八條第一項前
    段規定，宣告沒收銷燬之。又盛裝前開第一級毒品海洛因之
    包裝袋一個，參以法務部調查局現今所採行之鑑驗方式，包
    裝袋仍會殘留微量毒品，而無法將之完全析離，此有法務部
    調查局調科壹字第09362396550 號函文意旨可資參照，是可
    認該一個包裝袋與殘留其上之第一級毒品海洛因當已無法析
    離，而均應視為毒品，故應與所盛裝之第一級毒品海洛因併
    予沒收銷燬，附此敘明。至扣案之夾鏈袋二只、注射針筒一
    支、塑膠分裝勺一支，係被告所有供施用第一級毒品海洛因
    所用之物，亦據其於本院審理中供明在卷可按（參見本院卷
    九十八年四月二十二日簡式審判筆錄第二頁），爰均依刑法
    第三十八條第一項第二款規定，併予宣告沒收。至鑑驗所耗
    損之第一級毒品海洛因，既已滅失，爰不另為沒收銷燬之諭
    知，併予敘明。
據上論斷，應依刑事訴訟法第二百七十三條之一第一項、第二百
九十九條第一項前段，毒品危害防制條例第十條第一項、第二項
、第十八條第一項前段，刑法第十一條、第四十七條第一項、第
五十一條第五款、第三十八條第一項第二款，判決如主文。
本案經檢察官蘇振文到庭執行職務。
中    華    民    國    98    年    4     月    30    日
                  刑事第五庭    法  官  林家賢
上列正本證明與原本無異。
如不服本判決，應於判決送達後十日內，向本院提出上訴書狀，
並應敘述具體理由；其未敘述上訴理由者，應於上訴期間屆滿後
二十日內向本院補提理由書（均須按他造當事人之人數附繕本）
「切勿逕送上級法院」。
                                書記官  林政良
中    華    民    國    98    年    4     月    30    日
附錄本判決論罪科刑法條：
毒品危害防制條例第十條：
施用第一級毒品者，處六月以上五年以下有期徒刑。
施用第二級毒品者，處三年以下有期徒刑。


司法院資訊處製作；財團法人民間司法改革基金會備份。
